最高法院刑事判決　　　　　　　　　　　　　　　九十一年度台上字第四三六四號
　　上　訴　人　丙○○
　　　　　　　　乙○○
　　　　　　　　甲○○
右上訴人等因傷害致人於死案件，不服台灣高等法院台南分院中華民國八十八年十二
月十六日第二審判決（八十八年度上訴字第一六六七號，起訴案號：台灣台南地方法
院檢察署八十七年度偵字第一一一八八號），提起上訴，本院判決如左：
    主  文
原判決關於丙○○、乙○○部分撤銷，發回台灣高等法院台南分院。
其他上訴駁回。
    理  由
一發回部分：
本件原判決認定：上訴人即被告丙○○、乙○○與甲○○（另行駁回上訴，詳後述）
）三人於民國八十七年九月十五日廿二時許，在台南縣歸仁鄉後市村仁壽宮前廣場，
與許天發、許天發之弟許天城等人一同飲酒。席間許天發與乙○○因口角而與許天城
先行離去。翌（十六）日凌晨二時許，許天發攜帶一小型瓦斯桶返回原處，揚言點燃
瓦斯，丙○○見狀搶下許天發手持之打火機，許天發乃將瓦斯桶丟向丙○○、乙○○
、甲○○三人，並拿出小刀一支，丙○○、乙○○、甲○○即上前搶下該刀，並於搶
刀時，因該刀插向地面，致刀刃斷裂。甲○○於搶刀時，左手姆指關節內側亦遭刀劃
傷一處。丙○○、乙○○、甲○○三人因此而基於共同傷害許天發之犯意聯絡，三人
且均能預見合三人之力重毆被害人身體，有因而致被害人於死之結果。由丙○○、乙
○○以腳猛踢許天發之身體，甲○○則拿起掉落地上之瓦斯桶擊向許天發之胸、腹部
，許天發不支倒地。丙○○、甲○○見許天發已倒地，二人乃將許天發拖拉至路旁後
，三人相偕離去，許天發因頭部左顳骨、右顱前凹、左顱中凹、各有骨折；兩側大腦
、小腦、腦幹大量蜘蛛膜下出血，胸部右側第四至第九根助骨多處骨折，肝臟破裂成
兩半，合併多處裂傷及後腹腔出血。顏面（包括兩側上下眼皮、臉頰、鼻樑、鼻頭、
上唇顎、下巴）有擴散行瘀傷，右耳有瘀血二‧五Ｘ二公分，頸部舌骨上方有一處瘀
血七Ｘ三公分，頸靜脈切跡靠近右胸骨肌及右側鎖骨上方有瘀傷，分別為一‧八Ｘ一
公分及三‧五Ｘ一公分，右側胸骨與鎖骨關節處有一小瘀血一Ｘ○‧三公分。右前胸
擴散性瘀傷十六Ｘ八公分、上腹部中間瘀血十Ｘ五公分、左手臂外側與左手腕後側各
有一‧二Ｘ○‧五及一‧八Ｘ○‧八公分瘀血傷，右手背五Ｘ二公分擦傷，左右膝蓋
下方左小腿前側各有一‧三Ｘ○‧二公分、一‧二Ｘ○‧三公分、三Ｘ二‧五公分擦
傷。以及於遭毆打後，丙○○、甲○○兩人拖拉許天發至路旁時，造成頭枕部皮膚擦
傷六Ｘ四公分，合併頭髮缺失，王天發終因頭部、胸部、腹部鈍力損傷導致顱內出血
、腹腔出血及肝臟破裂與多處肋骨骨折傷重死亡等情，因而撤銷第一審關於丙○○、
乙○○部分之判決，改判仍論處上訴人二人共同傷害人之身體，因而致人於死罪刑，
固非無見。
惟查：(一)有罪之判決書，對於被告有利之證據不採納者，應記載其理由，刑事訴訟法
第三百十條第二款定有明文。原判決認定上訴人丙○○、乙○○係與甲○○共犯傷害
致人於死罪，然上訴人丙○○、乙○○於原審均主張被害人許天發致死原因為「鈍力
損傷導致顱內出血、腹腔出血及肝臟破裂與多處肋骨骨折傷重死亡」，顯見如非甲○
○持瓦斯桶打擊被害人許天發，當不會發生死亡之結果，且上訴人丙○○、乙○○於
案發時始終徒手為之，應難預見甲○○竟會持瓦斯桶打擊被害人，就被害人許天發死
亡之結果自難令上訴人丙○○、乙○○亦同負共犯罪責（原審卷第六十、六十一頁、
第五十四頁）。上開有利於上訴人之證據，原審未予採納，復未說明不予採納之理由
，即遽為上訴人二人不利之判決，自有理由不備之違誤。(二)有罪之判決書，須將認定
之犯罪事實詳記於事實欄，然後於理由欄逐一說明其憑以認定之證據，使事實與理由
兩相一致，方為合法。原判決事實欄認定上訴人「丙○○、乙○○、甲○○三人因此
而基於共同傷害許天發之犯意聯絡……由丙○○、乙○○『以腳猛踢許天發之身體』
，甲○○則拿起掉落地上之瓦斯桶擊向許天發之胸、腹部，許天發不支倒地……」，
然理由欄則說明「……足見被告三人對許天發均有以『手腳』徒手傷害之，被告甲○
○並以瓦斯筒砸向許天發之胸、腹部」，有關上訴人丙○○、乙○○二人究以何種方
式毆打被害人許天發，事實之認定與理由之說明並不一致，且原判決事實欄復認定「
……許天發因『頭部左顳骨、右顱前凹、左顱中凹、各有骨折；兩側大腦、小腦、腦
幹大量蜘蛛膜下出血』，胸部右側第四至第九根助骨多處骨折，肝臟破裂成兩半，合
併多處裂傷及後腹腔出血……許天發（原判決誤為王天發）終因『頭部』、胸部、腹
部鈍力損傷導致顱內出血、腹腔出血及肝臟破裂與多處肋骨骨折傷重死亡」，理由欄
亦說明「……而許天發係因被告三人之傷害『頭部』、胸部、腹部鈍力損傷導致『顱
內』、腹腔出血及肝臟破裂與多處肋骨骨折傷重死亡……」，原判決顯然認定被害人
許天發頭部所受之傷害併為死亡成因之一，但被害人許天發頭部所受之傷害及骨折如
何造成？上訴人丙○○、乙○○除「以腳猛踢許天發之身體」外，是否併及被害人許
天發之頭部？而以「手腳」毆打被害人許天發是否足以造成該骨折情形？該頭部傷害
是否足以單獨成為致命之原因？事涉事實之認定與法律之適用，且與上訴人丙○○、
乙○○之犯意是否僅為傷害或有殺人意圖至有關連，原判決未詳予認定、說明，致事
實之認定與理由之說明顯有疏漏，亦不相適合，自有判決不載理由及理由矛盾之違法
。(三)原判決就被害人之姓名部分，或記載「許天發」，或認定為「王天發」（事實欄
倒數第三行），亦欠允洽。以上或為上訴意旨所指摘，或為本院得依職權調查之事項
，應認原判決關於丙○○、乙○○部分有撤銷發回更審之原因。
二駁回部分：
查第三審上訴書狀，應敘述上訴之理由，其未敘述者，得於提起上訴後十日內補提理
由書於原審法院，已逾上述期間，而於第三審法院未判決前仍未提出上訴理由書狀者
，第三審法院應以判決駁回之，刑事訴訟法第三百八十二條第一項、第三百九十五條
後段規定甚明。本件上訴人甲○○因傷害致人於死案件，不服原審判決，於八十九年
一月五日提起上訴，並未敘述理由，迄今逾期已久，於本院未判決前仍未提出，依上
開規定，其上訴自非合法，應予駁回。
據上論結，應依刑事訴訟法第三百九十五條後段、第三百九十七條、第四百零一條，
判決如主文。
中      華      民      國    九十一    年      八      月      七      日
                              最高法院刑事第七庭
                                  審判長法官  張  信  雄
                                        法官  賴  忠  星
                                        法官  張  清  埤
                                        法官  呂  永  福
                                        法官  林  開  任
      右正本證明與原本無異
                                              書  記  官
中      華      民      國    九十一    年      八      月     十五     日
